臺灣臺北地方法院民事判決　　　　　　　96年度訴字第6834號
原　　　告　第一商業銀行股份有限公司
法定代理人　丁○○
訴訟代理人　丙○○
被　　　告　甲○○
　　　　　　乙○
上列當事人間請求塗銷所有權移轉登記事件，本院於民國九十六
年十月一日辯論終結，判決如下：
    主    文
被告間就坐落臺北縣新店市○○段油車坑小段第一四五之一地號
、面積三一三五平方公尺、權利範圍一萬分之八八之土地，及其
上建號同段第七０八號、門牌號碼臺北縣新店市○○路二巷三四
弄三號四樓、面積七六‧七二平方公尺、權利範圍全部之建物，
以及面積八‧七七平方公尺之附屬建物，於民國九十五年八月二
十二日所為之夫妻贈與行為，及於民國九十五年九月一日所為之
所有權移轉登記行為，應予撤銷。
被告乙○應將前項土地及建物於民國九十五年九月一日登記、以
夫妻贈與為登記原因、土地部分登記次序０二八二、建物部分登
記次序０００二之所有權登記，予以塗銷。
訴訟費用由被告負擔。
    事實及理由
甲、程序方面：
    被告經合法通知，均未於言詞辯論期日到場，核無民事訴訟
    法第三百八十六條各款所列情事，爰依原告之聲請，由其一
    造辯論為判決，合先敘明。
乙、實體方面：
一、原告部分
（一）聲明：
    １先位聲明：
      被告間就附表所示之不動產，於民國九十五年八月二十
        二日所為之贈與行為及九十五年九月一日所為之所有權
        移轉登記行為應予撤銷。
      被告乙○於九十五年九月一日就附表所示不動產以夫妻
        贈與為原因所為之所有權移轉登記，應予塗銷。
    ２備位聲明：
      被告乙○應將附表所示之不動產，於九十五年九月一日向
      臺北縣新店地政事務所所為之所有權移轉登記，予以塗銷
      。
（二）原告起訴主張：
    １訴外人饒強營造有限公司於九十二年十月二十七日、九十
      三年八月十六日、九十四年一月三日、九十五年五月三十
      日、七月二十四日邀同被告甲○○為連帶保證人，與原告
      訂立借貸契約，分別約定由饒強營造有限公司向原告借款
      新臺幣（下同）三百萬元、七百七十萬元、九百三十萬元
      、八百萬元、六十八萬元，共計二千八百六十八萬元，借
      款期間分別自九十二年十月二十七日起至九十五年十月二
      十七日止、九十三年八月十六日起至九十四年十月十六日
      止、九十四年一月三日起至同年十月十六日止、九十五年
      五月三十日起至九十六年二月二十七日止、九十五年七月
      二十四日起至同年十月二十七日止，前三筆及第五筆貸款
      利息均按原告銀行公告基準利率加年利率百分之三‧一七
      按月計算，並隨原告基準利率變動而調整，第四筆八百萬
      元部分利息按原告銀行公告之基準利率加年利率百分之二
      ‧五五按月計算，並隨原告基準利率變動而調整，除第一
      筆三百萬元貸款依年金法按月於每月二十七日平均攤還本
      息外，其餘四筆款項均按月計付利息，本金於期限屆滿時
      一併清償，並均約定饒強營造有限公司如未依約清償本息
      或到期不履行，除按約定利率計付遲延利息外，逾期在六
      個月以內者，另按約定利率百分之十，逾期超過六個月部
      分，另按約定利率百分之二十計付違約金。
    ２被告甲○○另於九十三年八月十二日與原告訂立保證契約
      ，約定其向原告保證饒強營造有限公司對原告所負之一切
      債務（包括現在、過去所負現在尚未清償及將來所負之借
      款、票據、墊款、保證、損害賠償及其他債務），以本金
      五千萬元為限額，願與饒強營造有限公司連帶負全部償付
      之責任。
    ３茲饒強營造有限公司自九十五年九月間起陸續延滯債務，
      債務全部到期，尚積欠本金一千一百三十九萬八千七百七
      十八元，及分別自九十五年九月二十八日、十七日、十七
      日、十一月三日、九月二十五日起按約定利率計算之遲延
      利息及翌月次日起算之違約金，迄未清償，被告甲○○為
      饒強營造有限公司之連帶保證人，就上開債務負連帶清償
      之責。詎被告甲○○竟於九十五年八月二十二日將其所有
      、如附表所示、經原告圓山分行派員鑑估價值約二百一十
      三萬七千五百一十七元之不動產房地贈與配偶被告乙○，
      並於同年九月一日完成所有權移轉登記，已積極減少財產
      、有害原告之債權，爰依民法第二百四十四條第一項、第
      四項規定，請求如先位聲明所示、回復損害發生前之原狀
      。
    ４如認原告先位請求無理由，被告間就附表所示不動產贈與
      行為係通謀虛偽意思表示，應屬無效，被告甲○○復怠於
      行使權利，則原告亦得依侵權行為法則，依民法第二百四
      十二條之規定，代位被告甲○○請求如備位聲明所示。
（三）證據：提出借據暨承諾書、借據、保證書、土地登記謄本
      、建物登記謄本、不動產調查表。
二、被告部分
    被告經合法通知，均無正當理由未到庭，亦未提出書狀為任
    何聲明或陳述。
三、原告主張之事實，業據提出借據暨承諾書、借據、保證書、
    土地登記謄本、建物登記謄本、不動產調查表為證，核屬相
    符，被告經合法通知，均無正當理由未到庭，亦未提出書狀
    為任何聲明或陳述，依民事訴訟法第二百八十條第三項，視
    同自認，原告之主張應堪信為真實。
（一）按保證債務之所謂連帶，係指保證人與主債務人負同一債
      務，對於債權人各負全部給付之責任者而言，最高法院四
      十五年台上字第一四二六號著有判例可資參照，故連帶保
      證人與主債務人負同一債務，對於債權人各負全部給付之
      責，其與主債務人間之關係實與連帶債務人彼此間關係並
      無二致，債權人依民法第二百七十三條第一項之規定，得
      對於債務人中之一人或數人或其全體，同時或先後請求全
      部或一部之給付，是債權人既得對連帶保證人請求清償全
      部之債務，連帶保證人之資力倘不足以清償全部債務，復
      將其不動產贈與他人，致有侵害債權人之債權，債權人即
      得依民法第二百四十四條之規定請求撤銷，至主債務人既
      僅為連帶債務人之一，其資力如何、是否足以清償全部債
      務，要非所問，合先敘明。
（二）本件被告為本件贈與暨所有權移轉行為時，被告甲○○之
      財產除每年百餘萬元薪資、股利收入外，僅有臺灣農林股
      份有限公司、友達光電股份有限公司、精英電腦股份有限
      公司各一萬餘元之股票、投資，有司法院稅務電子閘門財
      產所得調件明細表附卷可稽，並為被告所不爭執，顯不足
      清償饒強營造有限公司上開本金一千一百三十九萬八千七
      百七十八元之債務，是被告甲○○已因贈與行為陷於資產
      低於負債之無資力狀態，其贈與行為自屬有害於原告之債
      權。
四、從而，被告間就附表所示不動產房地之贈與行為確有害原告
    之債權，原告依民法第二百四十四條之規定，請求撤銷兩造
    間不動產贈與暨所有權移轉行為，並塗銷該不動產房地之移
    轉登記，洵屬有據，應予准許。
五、本院業就原告先位之請求為勝訴裁判，則原告之備位聲明部
    分，本院自無庸再予論述，併此敘明。
據上論結，本件原告之訴有理由，依民事訴訟法第三百八十五條
第一項前段、第八十五條第一項，判決如主文。
中　　華　　民　　國　　96　　年　　10　　月　　15　　日
                    民事第一庭  法  官  洪文慧
上列正本核與原本無異。
如不服本判決，得於裁定書送達之翌日起二十日內，以書狀敘述
理由，向本庭提起上訴。
中　　華　　民　　國　　96　　年　　10　　月　　15　　日
　　　　　　　　　　　　　　    書記官  薛德芬
附表：不動產詳目
★土地部分
┌─────────────┬──┬────┬────┐
│地號                      │地目│面積    │權利範圍│
├─────────────┼──┼────┼────┤
│臺北縣新店市○○段油車坑小│建  │三一三五│一萬分之│
│段第一四五之一地號        │    │平方公尺│八八    │
├─────┬───────┴──┴────┴────┤
│其他      │登記次序０二八二、登記原因夫妻贈與      │
│          │登記日期九十五年九月一日、所有權人乙○  │
└─────┴────────────────────┘
★建物部分
┌─────────────┬────────────┐
│建號                      │門牌號碼                │
├─────────────┼────────────┤
│臺北縣新店市○○段油車坑小│臺北縣新店市○○路二巷三│
│段第七０八號              │四弄三號四樓            │
├─────┬────┬──┴────────────┤
│面積      │權利範圍│其他                          │
├─────┼────┼───────────────┤
│七六‧七二│全部    │登記次序０００二、登記原因夫妻│
│平方公尺  │        │贈與、登記日期九十五年九月一日│
│          │        │所有權人乙○、住家用          │
│          │        │鋼筋混凝土造五層建物第四層    │
│          │        │附屬建物陽台，面積八‧七七㎡  │
└─────┴────┴───────────────┘
